【裁判字號】    92,上易,3272
【裁判日期】    921231
【裁判案由】    竊盜
【裁判全文】
臺灣高等法院刑事判決                          九十二年度上易字第三二七二號
    上  訴  人
    即  被  告  乙○○
右上訴人因竊盜案件，不服臺灣士林地方法院九十二年度易字第四一八號，中華民國
九十二年九月十六日第一審判決（起訴案號：臺灣士林地方法院檢察署九十年度偵字
第九三七七號、九十一年度偵字第一０五九九號，併辦案號：九十年度核退字第十三
號）提起上訴，本院判決如左：
    主  文
上訴駁回。
    事  實
一、乙○○基於意圖為自己不法所有之概括犯意，於民國八十九年十一月十九日下午
    四時許至同月三十日下午五時許之某時分，在不詳地點，以自備鑰匙一支，下手
    竊取停放於路旁懸掛ＨＭ─二二一八號車牌之車牌號碼ＣＡ─一八五一號自用小
    客車（車牌號碼ＣＡ─一八五一號自用小客車為黃錦環所有，而由其夫甲○○使
    用，於八十九年十一月十六日二十二時許在台北縣淡水鎮○○路、八勢路口失竊
    ；ＨＭ─二二一八號車牌二面為張明仁所有，於八十九年十一月十九日十六時許
    ，在台北縣五股鄉觀音山風景區管理所前失竊，起訴書載為乙○○分別於上開時
    間，先後竊取之，應予更正），得手後，供己使用。復承上開意圖為自己不法所
    有之概括犯意，於同年十二月三十一日下午九時許，在台北縣淡水鎮○○路七二
    巷二八弄口，見蔣進敏所有停放於該處路旁車牌號碼ＧＤ─七六四三號自用小客
    車之鑰匙並未取下，逕以鑰匙啟動引擎之方式，下手竊取該車，得手後，供己使
    用。嗣分別於(一)八十九年十一月三十日下午五時許，為警在臺北縣淡水鎮○○街
    五號四樓住處查獲，並扣得汽車用搖控器一個，隨即帶同警員在同街四八號前，
    以該搖控器開啟懸掛ＨＭ─二二一八號車牌之車牌號碼ＣＡ─一八五一號自用小
    客車，當場起獲車牌號碼ＣＡ─一八五一號自用小客車（ＣＡ─一八五一號車牌
    二面置於後行李箱內）、ＨＭ─二二一八號車牌二面、黃錦環汽車駕照及全民健
    保卡各一張、甲○○汽車駕照一張、世華銀行存摺一本及金融卡一張、第一銀行
    存摺一本及元大京華證券存摺一本；(二)九十年一月四日下午九時五十五分許，乙○○駕駛竊來之蔣進敏所有車牌號碼ＧＤ─七六四三號自用小客車，行經臺北縣
    淡水鎮○○○道與中山北路口時，為躲避巡邏員警臨檢，突然左轉逆向而行，不
    慎撞及蘇文賢所騎乘車牌號碼ＡＷＨ─二六七號重型機車（涉嫌過失傷害罪及毀
    損罪部分，已經台灣士林地方法院檢察署檢察官另為不起訴處分），經警到場處
    理，因而查獲乙○○所駕駛之車牌號碼ＧＤ─七六四三號自用小客車係屬贓車，
    循線查悉上情。
二、乙○○另基於意圖為自己不法所有之犯意，於九十一年九月五日凌晨五時許，在
    台北市大同區○○○路○段二四一號前，以自己所有之鑰匙一支，下手竊取丁○○所有停放於該處之車牌號碼ＣＧＩ─０一六號重型機車，得手後，供己使用。
    嗣於九十一年十月十六日凌晨四時許，乙○○因另違反毒品危害防制條例案件經
    發佈通緝，為警在臺北縣淡水鎮○○路○段八巷一弄三號其友人唐輝住處查獲，
    並於上址門前，發現丁○○失竊之車牌號碼ＣＧＩ─０一六號重型機車，旋自乙○○臥房門後掛置之長褲口袋內扣得乙○○所有供行竊用之機車鑰匙一支，因而
    循線查悉上情。
三、案經台北縣政府警察局蘆洲分局、淡水分局報請台灣士林地方法院檢察署檢察官
    偵查起訴及移送併案審理。
    理  由
一、被告乙○○於本院審理時經合法傳喚並未到庭，惟據被告於本院調查時對於右開
    事實欄一、所載之犯罪事實坦承不諱，惟矢口否認有右開事實欄二、所載之竊盜
    犯行，辯稱：我沒有竊取車牌號碼ＣＧＩ─０一六號重型機車，警員雖在我寄居
    之臥房門後掛置之長褲口袋內起獲機車鑰匙一支，但長褲和機車鑰匙均非我所有
    云云。惟查：
(一)被告於原審及本院調查時坦白承認於右開事實欄一、所示時、地，竊取懸掛ＨＭ
    ─二二一八號車牌之車牌號碼ＣＡ─一八五一號自用小客車及車牌號碼ＧＤ─七
    六四三號自用小客車之事實，並經被害人甲○○、張明仁、蔣進敏於警詢時指訴
    失竊情節綦詳，復有被害人甲○○、張明仁、蔣進敏出具之贓物認領保管單各一
    紙、車輛竊盜、車牌失竊資料個別查詢報表—查詢車輛認可資料各一紙，及得以
    開啟車牌號碼ＣＡ─一八五一號自用小客車之搖控器一個扣案可證，足見被告此
    部分自白與事實相符，自得採為論罪之依據。又車牌號碼ＣＡ─一八五一號自用
    小客車係於八十九年十一月十六日下午十時許失竊，ＨＭ─二二一八號車牌二面
    乃於八十九年十一月十九日下午四時許失竊，而被告於八十九年十一月三十日下
    午五時許，帶同警員起獲懸掛ＨＭ─二二一八號車牌之車牌號碼ＣＡ─一八五一
    號自用小客車，已如前述，故被告應係於八十九年十一月十九日十六時許至三十
    日十七時許間之某時分，在不詳地點，竊取懸掛ＨＭ─二二一八號車牌之車牌號
    碼ＣＡ─一八五一號自用小客車。另被告於原審審理時自白竊取車牌號碼ＧＤ─
    七六四三號自用小客車，惟供稱不記得行竊時、地等語，然其自白該次行竊之基
    本事實，經核與其於九十二年三月二十七日檢察官偵訊時之自白相符（見九十一
    年度偵字第一０五九九號卷第六五頁），而其於偵查中已供明行竊地點在台北縣
    淡水鎮○○路七二巷二八弄口，此與被害人蔣進敏所述車輛停放地點相同，足見
    該車在蔣進敏停放後便為被告竊取，其間並無他人介入，是被害人蔣進敏所述發
    現失竊之八十九年十二月三十一日二十一時許及地點，應係被告行竊之時、地，
    亦堪認定。
(二)被告於右開事實欄二、所示時、地，竊取丁○○所有車牌號碼ＣＧＩ─０一六號
    重型機車之事實，業據被告於警詢時供承：「我竊取重機ＣＧＩ─０一六一部作
    為代步工具。」、「約今年（九十一年）的九月五日在台北市○○○路○段二四
    一號前竊取重機ＣＧＩ─０一六。」、「警方在查獲我為通緝犯之同時，發現門
    口（淡水鎮○○路○段八巷一弄三號）停放一部重機ＣＧＩ─０一六係為贓車，
    且警方自我身上起出我自備之鑰匙（特徵為無鑰匙塑膠頭，並結有參個小玉佩）
    ，並能符合啟動重機ＣＧＩ─０一六之電門，在物證符合情況下，我便招供這部
    ＣＧＩ─０一六確實為我竊取，做為平日之代步工具。」等語（見九十一年度偵
    字第一０五九九號卷第一三、一四頁），經核與被害人丁○○於警詢時指訴失竊
    情節相符，復有被害人丁○○出具之贓物認領保管單、車輛失竊通報單、被告指
    認機車之照片各一紙在卷可憑，及足以開啟該機車之鑰匙一支扣案可證，事證已
    明。被告嗣雖辯稱警員起出之長褲及機車鑰匙非其所有云云，然據證人即查獲本
    件之員警劉治平於原審調查時具結證稱：渠接獲民眾唐輝報案，於九十一年十月
    十六日上午四時許，在台北縣淡水鎮○○路一段八巷一弄三號唐輝住處，查獲被
    告是另案通緝犯，並發現停放於門口之車牌號碼ＣＧＩ─０一六號重型機車是贓
    車，唐輝說該機車是被告使用，並在掛置被告房間門後之長褲口袋內起出機車鑰
    匙一支，用以啟動該機車，被告承認長褲及鑰匙均屬其所有，並出於自由意識供
    承竊取該機車等語（見原審九十二年八月十二日訊問筆錄），可見警方依現場之
    贓車按圖索驥，找出被告所有之長褲內有機車鑰匙，並持機車鑰匙啟動贓車，被
    告始坦承犯行，而該長褲確係掛置於被告房間門後，為被告直認在卷（見原審九
    十二年九月二日審理筆錄），且證人劉治平於偵查中更結證稱：查獲當日，被告
    是著該長褲到派出所等語（見九十一年度偵字第一０五九九號卷第四二頁背面）
    等語，足徵被告警詢時自白竊取車牌號碼ＣＧＩ─０一六號重型機車犯行，核與
    事實相符，堪予採信，被告嗣後翻異前供之辯解，顯係事後卸責之詞而不足採信
    。至被告雖聲請傳喚證人丙○○以證明該長褲非其所有，然本件事證已甚明確，
    且被告及證人丙○○於本院審理時經傳喚亦未到庭，核無再次傳訊之必要，併此
    敘明。
綜上所述，本案事證明確，被告犯行堪以認定，應依法論科。
二、核被告所為，均係犯刑法第三百二十條第一項之竊盜罪。公訴意旨認被告係持其
    所有客觀上足為兇器之十字起子一支，竊取車牌號碼ＣＡ─一八五一號自用小客
    車，涉犯刑法第三百二十一條第一項第三款之攜帶兇器竊盜罪嫌，乃以被告於九
    十年一月三十一日警詢時自白持十字起子行竊等語（見九十年偵字第二六０七號
    卷第七頁）為主要論據，惟按被告之自白得為證據者，依刑事訴訟法第一百五十
    六條第一項之規定，須具備(一)非出於強暴、脅迫、利誘、詐欺、疲勞訊問、違法
    羈押或其他不正之方法。(二)與事實相符之兩種要件，故該項自白，苟係出於上述
    之不正方法，即無論其是否與事實相符，根本上已失其證據能力，不得採為判斷
    事實之證據資料（最高法院二九年上字第一四五七號判例參照）。訊之被告於原
    審否認於該次警詢時有上開供述，於偵查中進而辯稱：「那是警方將筆錄寫好拿
    到看守所給我簽名的。」、「因為警方說如不簽名，他們要借提。」等語（見台
    灣嘉義地方法院檢察署九十年度偵字第二四一０號卷第九頁背面），而該次警詢
    並未錄音，警詢筆錄上復未記載製作人姓名，則被告上開恐懼警方借提而在警方
    預作之筆錄上簽名等所辯，尚非全然無據，且查無其他補強證據證明被告係持十
    字起子行竊，從而，尚不得執被告上開有瑕疵之警詢自白，遽認被告攜帶兇器竊
    取車牌號碼ＣＡ─一八五一號自用小客車，公訴人認被告此部分所為係犯刑法第
    三百二十一條第一項第三款之攜帶兇器竊盜罪，容有未合，起訴法條應予變更。
    被告竊取懸掛ＨＭ─二二一八號車牌之車牌號碼ＣＡ─一八五一號自用小客車所
    為，起訴意旨認被告係先竊取車號ＣＡ─一八五一號，再竊取ＨＭ─二二一八號
    車牌，惟並無積極證據足資證明被告分別竊盜之二次行為，應認被告於原審及本
    院調查時所為一次竊取二物之自白為可採，而其雖一併竊取被害人黃錦環所有交
    由甲○○使用及張明仁所有之財物，其所竊取者，雖屬二人之財物，但非被告所
    能知悉，應成立一個竊盜罪，不發生數罪之想像競合問題（最高法院二十九年上
    字第一四０三號判例參照）。被告如事實欄一、所載先後二次竊盜犯行，時間緊
    接，犯罪構成要件相同，顯係基於概括犯意反覆為之，應依刑法第五十六條之規
    定，論以一罪，並加重其刑。又被告分別如事實欄一、及二、所載之犯行，行為
    之態樣不同，且時間相隔一年九月餘，並非密接，顯見被告並非本於始終一貫之
    犯意反覆為之，犯意各別，應予分論併罰，公訴意旨認有連續犯之裁判上一罪關
    係，尚有未洽，併此指明
三、原審以被告罪證明確，引用刑法第二條第一項前段、第五十六條、第三百二十條
    第一項、第四十一條第一項、第二項、第三十八條第一項第二款、第五十一條第
    五款，罰金罰鍰提高標準條例第一條前段、第二條，並審酌被告之犯罪動機、目
    的、手段，品性、生活狀況、智識程度、所生危害、手段非重，及被告正值壯年
    ，卻存不勞而獲及僥倖心態，且犯後否認部分犯行，態度非佳等一切犯罪情狀，
    各量處有期徒刑六月、四月，又被告如事實欄一、所載之行為後，刑法第四十一
    條業於九十年一月四日經立法院修正通過，並經總統於九十年一月十日公布，而
    於同年一月十二日生效施行，其修正條文為：「犯最重本刑為五年以下有期徒刑
    以下之刑之罪，而受六個月以下有期徒刑或拘役之宣告，因身體、教育、職業、
    家庭之關係或其他正當事由，執行顯有困難者，得以一元以上三元以下折算一日
    ，易科罰金。但確因不執行所宣告之刑，難收矯正之效，或難以維持法秩序者，
    不在此限。」「併合處罰之數罪，均有前項情形，其應執行之刑逾六月者，亦同
    」，核與修正前刑法第四十一條相較，修正後條文顯較有利於被告，故本件既符
    合修正後刑法第四十一條之情形，自應依刑法第二條第一項前段規定，依修正後
    刑法第四十一條規定分別諭知易科罰金之折算標準，並定其應執行刑為有期徒八
    月，及依修正後第四十一條第二項規定諭知易科罰金之折算標準，復以扣案之機
    車鑰匙一支係被告供竊取車牌號碼ＣＧＩ─０一六號重型機車之用，為其於警詢
    時供明在卷，再依其行竊後歷一月餘仍持有該支鑰匙之情狀觀之，該支機車鑰匙
    顯屬被告所有，併依刑法第三十八條第一項第二款之規定宣告沒收，另扣案之汽
    車搖控器一個、汽車鑰匙三支，被告否認為其所有，且查無其他積極證據足以證
    明係供犯罪所用之物，又被告持供犯事實欄一、所載之竊盜犯行所用之自備鑰匙
    一支，既未扣案，且無證據證明現仍存在，為免執行困難，均不另諭知沒收。經
    核原判決認事用法均無違誤，被告上訴就事實欄一、所載之竊盜犯行，請求輕判
    ，本院衡以被告事實欄一、所竊取者為二輛自用小客車，原審就此部分量處有期
    徒刑六月稍嫌過輕，然本件係專為被告利益而上訴，本院自不得諭知較重於原審
    判決之刑度，被告就此部分之上訴即無理由，又被告上訴就事實欄二、所載之竊
    盜犯行猶執陳詞予以否認，然此部分事證亦明，已如前述，故被告此部分之上訴
    亦無理由，均應予駁回。
四、至移送併案審理之台灣士林地方法院檢察署九十年度核退字第一三號之犯罪事實
    與本案起訴之竊取車牌號碼ＧＤ─七六四三號自用小客車部分之犯罪事實完全相
    同，係單純一罪關係，本院自得併為審理，附此敘明。
五、被告經合法傳喚無正當理由不到庭，爰不待其陳述，逕行判決。
據上論斷，應依刑事訴訟法第三百六十八條、第三百七十一條，判決如主文。
本案經檢察官羅榮乾到庭執行職務。
中      華      民      國    九十二    年     十二     月    三十一    日
                             臺灣高等法院刑事第二十四庭
                                 審判長法  官  陳  貽  男
                                       法  官  陳  憲  裕
                                       法  官  徐  世  禎
右正本證明與原本無異。
不得上訴。
                                       書記官  陳  玲  憶
中      華      民      國    九十二    年     十二     月    三十一    日
附錄本判決論罪科刑法條：
中華民國刑法第三百二十條第一項
(普通竊盜罪、竊佔罪)
意圖為自己或第三人不法之所有，而竊取他人之動產者，為竊盜罪，處五
年以下有期徒刑、拘役或五百元以下罰金。


司法院資訊處製作；財團法人民間司法改革基金會備份。
